【裁判字號】    92,上訴,1036
【裁判日期】    920430
【裁判案由】    違反森林法
【裁判全文】
臺灣高等法院刑事判決                          九十二年度上訴字第一○三六號
    上  訴  人  臺灣宜蘭地方法院檢察署檢察官
    被      告  丙○○
                丁○○
                戊○○
                乙○○
                甲○○
右上訴人因被告等違反森林法案件，不服臺灣宜蘭地方法院九十一年度訴字第四六五
號，中華民國九十二年三月五日第一審判決（起訴案號：臺灣宜蘭地方法院檢察署九
十年度偵字第三二一一號），提起上訴，本院判決如左：
    主  文
原判決撤銷。
丙○○、丁○○、戊○○、乙○○、甲○○共同意圖為自己不法之所有，而侵占漂流
物，丙○○處罰金仟元，如易服勞役，以佰元折算壹日；丁○○、戊○○、乙○○、甲○○各處罰金壹仟元，如易服勞役，均以佰元折算壹日；丁○○、戊○○、
甲○○均緩刑貳年。
    事  實
一、丙○○於八十五年間因犯竊盜罪，經台灣宜蘭地方法院判處有期徒刑六月，緩刑
    二年（緩刑期滿未經撤銷緩刑），仍不知悔改，於民國九十年十月二十四日中午
    ，在宜蘭縣大同鄉復興村石門溪大溪橋之上游處發現有屬於羅東林區管理處羅東
    事業區第二十五林班地遭颱風侵襲而折斷滑落石門溪之紅檜二十四支（材積共一
    一‧八九立方公尺）及扁柏一支（材積○‧五三立方公尺），山價計為新臺幣（
    下同）三十四萬三千零五十五元，竟與丁○○、戊○○、甲○○、乙○○（八十
    二年間因搶奪案件，經台灣宜蘭地方法院判處有期徒刑一年八月，緩刑五年，於
    八十二年四月十八日確定緩刑期滿，未經撤銷），共同意圖為自己不法所有之犯
    意聯絡，由丙○○以每人五千元之代價支付丁○○、戊○○、甲○○負責吊運木
    材，以二千元之代價支付乙○○負責綑綁木材工作，而將上開漂流物之檜木及扁
    柏吊上由戊○○、丁○○、甲○○所駕依序車號五Ｆ─四五三號、ＫＮ─九八○
    號、ＫＳ─八一○號之貨車上予以侵占，嗣於同日下午十五時許運送至大同鄉○○村○○○○道路旁為警查獲。
二、案經宜蘭縣警察局三星分局移請台灣宜蘭地方法院檢察署檢察官偵查起訴。
    理  由
一、訊據被告丙○○、丁○○、戊○○、乙○○、甲○○均否認有侵占漂流物之犯行
    ，被告丙○○辯稱是縣政府鼓勵民眾去打撈，說載到集中場打稅就可以，伊並非
    侵占漂流木云云，被告丁○○、戊○○、乙○○、甲○○均辯稱：伊等受僱於丙○○，不知是林班地的木材云云。
二、查被告丙○○於前揭時地僱用丁○○、戊○○、甲○○吊運上開漂流木，僱用乙○○綑綁上開漂流木之事實，已據被告等分別於警訊、偵審中供承不諱，而上開
    木材屬漂流物，其漂流地點屬於宜蘭縣羅東事業管理區第二十五林班地之國有林
    ，亦經證人己○○、石棟樑於原審證述屬實，並有羅東事業區第二十五林班被竊
    漂水木位置圖、照片三張在卷可按，上開漂流木之材積及山價並有森林被害告訴
    書在卷可憑，則上開木材即屬國有林地之林木，雖遭颱侵襲折斷滑落於溪中漂流
    至上開地點，仍屬國有林木，而非無主物，被告丙○○於上揭時地拾得漂流物，
    依民法第八百十條之規定，應依同法第八百零三條之規定，通知所有人，不知所
    有人或所有人所在不明者，應為招領之揭示或報告警署或自治機關，乃丙○○未
    依上開規定，竟僱用乙○○負責綑綁，僱用丁○○、戊○○、甲○○負責吊運，
    顯已有不法所有之意圖，而被告乙○○、丁○○、戊○○、甲○○亦明知上開木
    材為漂流木，竟受僱於丙○○，分別負責木材綑綁、吊運之工作，顯與丙○○具
    有侵占之犯意聯絡及行為之分擔，被告等所為上開辯解，無非卸責之詞，不足採
    信，渠等犯行堪予認定。
三、核被告等所為，係犯刑法第三百三十七條侵占漂流物罪，檢察起訴書雖指被告等
    犯森林法第五十二條第一項第四款、第六款竊取森林主產物，惟查上開木材係屬
    漂流木，已據證人即羅東林區管理處職員己○○及警員石棟樑在原審證述在卷，
    檢察官依竊取森林主產物罪起訴，尚有誤會，而「侵占」與「竊盜」俱以不法手
    段占有領得財物，其客觀構成要件之主要事實雷同，二罪復以為自己或第三人不
    法所有為主觀要件，同以他人之財物為客體，同為侵害財產法益之犯罪，罪質尚
    無差異，應認為具有同一性，自得變更檢察官之起訴法條（參照最高法院八十六
    年度台非字第一八七號、八十一年度台非字第四二三號、八十八年度台非字第三
    五○號判決），被告等五人具有犯意之聯絡及行為之分擔，皆為共同正犯，原審
    未予詳查，既認被告並無竊取森林主產物之犯行，僅屬侵占漂流木，而未變更檢
    察官起訴法條就侵占漂流物為論罪科刑，遽為諭知被告等無罪，自有違誤，檢察
    官上訴意旨以原判決未變更起訴法條就被告等侵占漂流物為論罪科刑指摘原判決
    不當，為有理由，自應由本院將原判決撤銷改判，爰審酌被告等五人犯罪之動機
    、目的、手段、所生危害及犯罪後之態度等一切情狀，分別量處如主文第二項所
    示之罰金，並諭知易服勞役之折算標準，又被告丁○○、戊○○、甲○○等三人
    未曾受有期徒刑以上刑之宣告，有本院被告全國前案紀錄表在卷可按，渠等三人
    為賺取工資而受僱於丙○○，一時思慮欠周而觸刑章，經此次教訓後，當知所悔
    悟，應無再犯之虞，本院認被告丁○○、戊○○、甲○○等三人所宣告之刑，以
    暫不執行為適當，均宣告緩刑貳年，以勵其自新，至於被告丙○○於八十五年間
    因犯竊盜罪，經台灣宜蘭地方法院判處有期徒刑六月，緩刑二年，被告乙○○八
    十二年間因搶奪案經台灣宜蘭地方法院判處一年八月，緩刑五年確定，有本院被
    告全國前案紀錄表在卷可按，彼二人雖緩刑期滿未經撤銷緩刑，其刑之宣告之效
    力，然彼二人曾為受緩刑之宣告，於期滿後，又不知悛悔再為犯罪，認彼二人不
    宜宣告緩刑，併予敘明。
據上論斷，應依刑事訴訟法第三百六十九條第一項前段、第三百六十四條、第二百九
十九條第一項、第三百條，刑法第二十八條、第三百三十七條、第四十二條第二項、
第七十四條第一款，罰金罰鍰提高標準條例第一條前段、第二條，判決如主文。
本案經檢察官張啟彬到庭執行職務。
中    華    民    國    九十二    年       四       月     三    十     日
                              臺灣高等法院刑事第十九庭
                                  審判長法  官  許  國  宏
                                        法  官  洪  光  燦
                                        法  官  林  勤  純
右正本證明與原本無異。
檢察官如不服本判決應於收受送達後十日內向本院提出上訴書狀，其未敘述上訴之理
由者並得於提起上訴後十日內向本院補提理由書（均須按他造當事人之人數附繕本）
。
被告不得上訴。
                                        書記官  劉      瑗
中    華    民    國    九十二    年       五       月        六        日
附錄：本案論罪科刑法條全文
中華民國刑法第三百三十七條
 (侵占遺失物罪)
意圖為自己或第三人不法之所有，而侵占遺失物、漂流物或其他離本人所
持有之物者，處五百元以下罰金。


司法院資訊處製作；財團法人民間司法改革基金會備份。
